最高法院刑事判決　　　　　　九十六年度台上字第三六一四號
上訴人　甲○○
上列上訴人因殺人案件，不服台灣高等法院高雄分院中華民國九
十六年四月三十日第二審判決（九十六年度上重訴字第七號，起
訴案號：台灣高雄地方法院檢察署九十五年度偵字第一一一二九
號），提起上訴，本院判決如下：
    主  文
原判決撤銷，發回台灣高等法院高雄分院。
    理  由
本件原判決撤銷第一審之科刑判決，改判仍論處上訴人甲○○殺
人罪刑（處無期徒刑，褫奪公權終身），固非無見。
惟查：原判決認定上訴人殺死被害人黃春鳳之事實，罪證明確，
所為成立刑法第二百七十一條第一項之殺人罪，上訴人於犯罪未
經有偵查權限之公務員發覺前，自動以手機撥打一一０電話向高
雄縣政府警察局鳳山分局勤務中心值班人員陳正國報案稱其本人
殺死房東黃春鳳，警方據報前往處理時上訴人仍在案發現場，符
合自首要件，上訴人行為後刑法業於民國九十四年二月二日修正
公布，並自九十五年七月一日起施行，比較新舊法，應依修正前
刑法第六十二條之規定減輕其刑，且於理由說明：上訴人行為後
刑法第六十四條及第六十五條亦均修正，上述殺人罪之法定刑為
「死刑或無期徒刑」部分，依修正前刑法第六十四條第二項、第
六十五條第二項規定，死刑得減為無期徒刑或十五年以上有期徒
刑，無期徒刑得減為七年以上有期徒刑，依修正後規定死刑僅得
減為無期徒刑，無期徒刑僅得減為二十年以下十五年以上有期徒
刑，比較新舊法，應適用有利於上訴人之修正前刑法之規定等情
；準此，上訴人所犯之上述殺人罪，自應在該條法定刑經依前揭
自首等規定減輕後之刑度內而為量刑，且其減輕後之最重法定本
刑僅餘死刑減輕後之「無期徒刑」部分，倘上訴人另具量刑審酌
之有利事由，而應量處低於最重本刑之刑期，即無從量處該最高
之法定刑度。原判決理由於量刑說明竟謂：「被告犯罪手段殘酷
；又被告雖始終坦承殺害被害人，惟於審判中竟否認有預謀殺人
情事，翻異前詞飾詞圖卸，難謂確有悔意。被告泯滅人性，犯罪
手段實令人髮指，原無可寬逭，惟念事後對於殺人乙節尚知坦認
等一切情狀，量處無期徒刑，並依法宣告褫奪公權終身」等語（
見原判決第十頁），似謂其依上訴人之犯罪情狀本應量處最重刑
度，念及其具事後坦認殺人之犯罪後態度等有利情狀，乃予酌量
減處為無期徒刑，揆之上揭說明，顯有未合，其適用法則自有可
議，併難謂無理由矛盾之違誤。以上或為上訴意旨所指摘，或為
本院得依職權調查之事項，應認原判決有撤銷發回更審之原因。
據上論結，應依刑事訴訟法第三百九十七條、第四百零一條，判
決如主文。
中　　華　　民　　國　九十六　年　　七  　月 　 五    日
                      最高法院刑事第六庭
                          審判長法官  呂　潮　澤
                                法官  吳　昆　仁
                                法官  孫　增　同
                                法官  趙　文　淵
                                法官  吳　　　燦
      本件正本證明與原本無異
                                      書  記  官
中　　華　　民　　國　九十六　年　　七　　月　　九　　日
                                                    ｍ
